臺灣臺中地方法院刑事判決　　　　　　　96年度易字第1347號
公　訴　人　臺灣臺中地方法院檢察署檢察官
被　　　告　甲○○○
　　　　　　　　　　工作址：臺.
上列被告因恐嚇取財案件，經檢察官提起公訴（95年度偵字第
27478 號），本院判決如下：
    主    文
甲○○○幫助意圖為自己不法之所有，以恐嚇使人將本人之物交
付，處有期徒刑伍月，如易科罰金，以新臺幣壹仟元折算壹日。
    犯罪事實
一、甲○○○明知交付自己帳戶給犯罪集團使用，將可能使該帳
    戶成為犯罪集團利用作為收集恐嚇取財犯罪行為利得之工具
    ，仍基於幫助他人實施恐嚇取財之不確定故意，於民國九十
    五年九月二十五日，前往臺中縣太平郵局辦理帳號第000
    00000000000號帳戶（下稱郵局帳戶）之存摺補
    發，並將金融卡更換為晶片金融卡後，隨即將其存摺、晶片
    金融卡及密碼，於九十五年九月二十五日或同年月二十六日
    ，在不詳地點，交付某姓名、年籍不詳之成年人。嗣經某不
    詳姓名、年籍之犯罪集團成年成員取得上開帳戶之存摺、晶
    片金融卡、密碼後，即於九十五年九月二十七日下午二時許
    ，撥打乙○○之電話，向乙○○恐嚇稱其子因賭博欠債，已
    經被押走，必須清償債務，否則要毆打其子等語，使乙○○
    心生畏懼，於九十五年九月二十七日下午一時二十六分、下
    午二時十分，接續匯款新臺幣（下同）三萬元、十萬元至上
    開甲○○○郵局帳戶內。
二、案經臺中縣警察局霧峰分局報告臺灣臺中地方法院檢察署檢
    察官偵查起訴。
    理    由
一、按現行刑事訴訟法為保障被告之反對詰問權，排除具有虛偽
    危險性之傳聞證據，以求實體真實之發見，於該法第一百五
    十九條第一項明定被告以外之人於審判外之言詞或書面陳述
    ，除法律有規定者外，不得作為證據。又被告以外之人於審
    判外之陳述，雖不符前四條之規定（即刑事訴訟法第一百五
    十九條之一至同條之四），而經當事人於審判程序同意作為
    證據，法院審酌該言詞陳述或書面陳述作成時之情況，認為
    適當者，亦得為證據；當事人、代理人或辯護人於法院調查
    證據時，知有第一百五十九條第一項不得為證據之情形，而
    未於言詞辯論終結前聲明異議者，視為有前項之同意，刑事
    訴訟法第一百五十九條之五定有明文。本件檢察官、被告甲
    ○○○並未就卷內證據資料之證據能力有所爭執，且迄於言
    詞辯論終結前，均未主張有刑事訴訟法第一百五十九條第一
    項不得為證據之情形，是應認已同意卷內證據均得作為證據
    ，且經本院審酌後，認無不適當之情形，應認本案調查之卷
    內證據均有證據能力，合先敘明。
二、訊據被告甲○○○固坦承上開郵局帳戶為其所申請開立之事
    實不諱，然矢口否認有何幫助恐嚇取財犯行，於本院審理時
    辯稱：伊於九十五年九月二十五日，前往臺中縣太平郵局辦
    理上開郵局帳戶之存摺補發，並將金融卡更換為晶片金融卡
    ，更換晶片金融卡時，郵局人員另交付一紙密碼單，伊又另
    外將密碼書寫在另一張紙上，之後即將上述存摺、晶片金融
    卡連同密碼放置於機車置物箱內，因而遭竊，故上開郵局帳
    戶之存摺、晶片金融卡及密碼，確實係遺失，伊並未提供予
    犯罪集團成員使用云云。惟查：
（一）上揭郵局帳戶為被告所開立乙節，除據被告自承不諱外，
      並有被告開戶當時所書立之立帳申請書及所檢附之國民身
      分證正面影本一紙在卷可佐，又被告所開立之郵局帳戶，
      被犯罪集團利用作為向被害人乙○○恐嚇取財之入帳帳戶
      及被害人乙○○遭恐嚇後確有接續匯款三萬元、十萬元至
      被告上開存款帳戶等情，亦據被害人乙○○於警詢中證述
      及偵查中具結證述綦詳，並有被害人乙○○所提出之郵政
      國內匯款執據、臺中商業銀行自動櫃員機交易明細表各一
      紙及被告系爭郵局帳戶之查詢帳戶最近交易資料一件附卷
      可稽。
（二）至被告雖以上揭情詞置辯，然查被告於本院準備程序時，
      先辯稱：伊在換完晶片金融卡當日即發現遺失，晶片金融
      卡密碼伊都記載在存簿內；然經本院詢問為何帳戶遺失不
      辦理補發時，旋即改辯稱經過很多天後，伊才知道失竊；
      於本院審理時則又辯稱：更換晶片金融卡時，郵局人員交
      付一紙密碼單，伊又另外將密碼書寫在另一張紙上云云。
      則被告對於發現帳戶遺失之時間點及記載晶片金融卡密碼
      之處所，供詞反覆，已屬可疑；再者，被告於本院準備程
      序中復自承：「（為何辦理補發？）我家距離郵局很近，
      而且我想去辦理晶片卡。騎乘機車四、五分鐘就到達郵局
      了。我做生意做半天。」，則被告當日既係專程前往郵局
      補發存摺及更換晶片金融卡，足見其對該帳戶甚為重視，
      又豈會未立即將上開帳戶資料攜至家中安全處所妥善保存
      ，反將該上開重要之個人資料隨手放置於機車置物箱內之
      理？況倘依被告一開始於本院準備程序中所辯，其於換完
      晶片金融卡當日即發現遺失，又豈會未至警局報案，亦未
      向郵局掛失？是被告所辯亦屬可疑。
（三）況金融卡之所以需要設定密碼，目的即在避免非持卡人以
      非法方法取得金融卡後任意使用該金融卡，故應避免將密
      碼與金融卡放置一處，此為一般社會大眾所知悉，被告對
      此當無不知之理，又豈會有如此不智之舉，竟將郵局人員
      交付之密碼單與晶片金融卡放置一處；再者，犯罪集團以
      他人帳戶供作款項出入之人頭帳戶，必定會先取得帳戶申
      請人之同意，否則若帳戶申請人辦理掛失止付，被害人所
      匯入之款項即遭凍結無法提領，而帳戶申請人反可輕易辦
      理補發存摺、變更印鑑及密碼，將款項提領一空，犯罪集
      團成員精心策劃犯罪之成果將因存簿來源取得之不可靠性
      ，無法順利領得犯罪款項，而導致心血功虧一簣，犯罪集
      團當無甘冒此風險之理，足見被告上開所辯，再再與常理
      有重大違背，顯不足採。
（四）另現今社會上利用人頭帳戶犯罪以逃避查緝之犯案方式層
      出不窮，經媒體廣為報導，已成眾所週知之事，被告自無
      例外，而被告雖可能無法確知該犯罪集團成員將如何利用
      其存摺、晶片金融卡，然其應可預見刻意使用他人存摺、
      晶片金融卡者，必作非法之途，恐嚇取財當然是其中有可
      能之事，卻仍將該存摺等物交給該犯罪集團之成員，且其
      帳戶果然被用為恐嚇取財之工具，其容任他人利用其帳戶
      恐嚇取財之行為，已符合預見其發生而其發生並不違背其
      本意之間接故意（不確定故意）之情形。
（五）綜上所述，本件事證明確，被告幫助恐嚇取財犯行應堪認
      定。又本件因被告對於交付郵局帳戶之存摺、晶片金融卡
      及密碼予真實姓名年籍不詳之成年人之時間及地點，堅不
      吐實，惟被告於本院審理時既一再陳稱其於更換晶片金融
      卡後，即未再使用該帳戶，足見上開帳戶於九十五年九月
      二十六日所出現之不明存提動作，非其所為，顯見上開帳
      戶斯時已在該犯罪集團成員掌控之下，是本院認被告應係
      於九十五年九月二十五日或同年月二十六日，於不詳地點
      ，交付上開帳戶資料予真實姓名年籍不詳之成年人，附此
      敘明。
三、按刑法第三百四十六條第一項之恐嚇取財罪，與同法第三百
    三十九條第一項之詐欺取財罪，二者之區別，在於前者係施
    用使人心生畏怖之恐嚇手段，致被害人心生畏懼，明知不應
    交付財物而交付，後者則係施用詐術手段，使人陷於錯誤，
    誤信為應交付財物而交付。惟上開之恐嚇手段，常以虛假之
    事實為內容，故有時亦不免含有詐欺之性質，倘含有詐欺性
    之恐嚇取財行為，足使人心生畏懼時，自應僅論以高度之恐
    嚇取財罪，殊無再適用詐欺取財罪之餘地（最高法院八十四
    年度臺上字第一九九三號判決意旨參照）。查被告交付郵局
    帳戶之存摺、晶片金融卡（含密碼），供犯罪集團作為向乙
    ○○恐嚇取財之入帳帳戶，核其所為，係犯刑法第三十條第
    一項前段、第三百四十六條第一項之幫助恐嚇取財罪。起訴
    書原認被告所為係犯刑法第三十條第一項、第三百三十九條
    第一項之幫助詐欺取財罪，尚有未洽，惟公訴蒞庭檢察官業
    已當庭更正起訴法條為刑法第三十條第一項、第三百四十六
    條第一項之幫助恐嚇取財罪，本院自無庸再行變更起訴法條
    ，附此敘明。又被告係以幫助他人恐嚇取財之意思，參與犯
    罪構成要件以外之行為，為從犯，應依刑法第三十條第二項
    規定，按正犯之刑減輕其刑。爰審酌被告提供帳戶供他人非
    法使用，使犯罪集團之人易於得手，助長恐嚇取財之犯罪風
    氣，嚴重危害社會治安，並使被害人乙○○因此被恐嚇取財
    十三萬元，對被害人乙○○所造成之損害甚鉅，然其本身未
    實際參與本件恐嚇取財之犯行，責難性較小，暨被告於本院
    審理時，矢口否認犯行，尚無悔意之犯罪後態度等一切情狀
    ，量處如主文所示之刑，並依刑法第四十一條第一項前段，
    諭知易科罰金之折算標準，以資懲儆。
據上論斷，應依刑事訴訟法第二百九十九條第一項前段，刑法第
三百四十六條第一項、第三十條第一項前段、第二項、第四十一
條第一項前段，刑法施行法第一條之一第一項、第二項前段，判
決如主文。
中　　華　　民　　國　　96　　年　　4 　　月　　25　　日
                  刑事第十庭    審判長法　官　賴  妙  雲
                                      法　官  黃  家  慧
                                      法　官　黃  炫  中
上正本證明與原本無異。
如不服本判決，應於送達後十日內向本院提出上訴狀（須附繕
本），上訴於台灣高等法院台中分院。
                                      書記官  黃  珮  華
中　　華　　民　　國　　96　　年　　4 　　月　　25　　日
附錄論罪科刑法條
中華民國刑法第346條
 (單純恐嚇罪)
意圖為自己或第 3 人不法之所有，以恐嚇使人將本人或第 3 人
之物交付者，處六月以上五年以下有期徒刑，得併科1000元以下
罰金。
以前項方法得財產上不法之利益，或使第 3 人得之者，亦同。
前二項之未遂犯罰之。
